臺灣士林地方法院民事判決　　　　　　 96年度重訴字第225號
原　　　告　乙○○
訴訟代理人　廖于清律師
被　　　告　臺北市政府環保局
法定代理人　甲○○
訴訟代理人　丁○○
　　　　　　戊○○
上列當事人間損害賠償事件，經刑事庭移送前來（96年度交附民
字第3 號），本院於民國96年11月8 日言詞辯論終結，判決如下
：
    主  文
被告應給付原告新臺幣貳佰捌拾萬零柒佰肆拾伍元及自民國九十
六年五月二十四日起至清償日止，按週年利率百分之五計算之利
息。
原告其餘之訴駁回。
訴訟費用由被告負擔百分之三十四，餘由原告負擔。
本判決第一項於原告以新臺幣玖拾萬元供擔保後，得假執行。
被告如為原告供擔保金新臺幣貳佰捌拾萬零柒佰肆拾伍元後，得
免為假執行。
原告其餘假執行之聲請駁回。
    事  實  及  理  由
一、原告起訴主張：訴外人丙○○係被告大同區隊南州分隊清潔
    隊員，負責收取垃圾、資源回收物，並在垃圾車之駕駛休假
    時，擔任駕駛之工作。丙○○於民國94年9 月22日晚間10時
    20分許，駕駛車號5C-0407 號自用小貨車，沿臺北市大同區
    ○○○路4 段由南往北方向行駛，行經該路段93號前臨時停
    車回收廚餘後，起步往左前方向行駛，應注意前後左右有無
    障礙或車輛行人，並應讓行進中之車輛、行人優先通行，竟
    疏未注意即貿然往左切出，致其左側前方向燈部分與同向伊
    所騎乘之車號AVR- 266號重機車發生碰撞。致伊因此受有右
    鎖骨骨折、頭部外傷、右胸挫傷及右手擦傷等傷害。伊因本
    件車禍支出醫療費用新臺幣（下同）8,791 元，另自94年9
    月23日起至94年9 月24日，及自96年4 月2 日起至96年4 月
    3 日住院手術治療期間有請看護之必要，受有看護費用之損
    害43萬2 千元。另伊從事營造業擔任泥水相關工作，需搬運
    大量水泥、磚塊，並搬運相關建材及清運營建廢棄物等粗重
    物品，本件車禍後即完全不能從事相關工作，受有勞動能力
    減損之損害488 萬4,634 元。另伊因本件車禍就醫支出交通
    費1,200 元，又伊因本件車禍，生理、心理均受有重大創傷
    ，請求賠償精神上損害300 萬元。共計受有損害832 萬6,62
    5 元。爰依國家賠償法第2 條第2 項前段規定，請求被告賠
    償損害等情。並聲明：(一)被告應給付原告832 萬6,625 元，
    及自96年5 月24日起至清償日止，按週年利率5%計算之利息
    ；(二)願供擔保請准宣告假執行。
二、被告則以：丙○○係臺北市政府環保局大同區隊南州分隊之
    清潔隊員，確於上揭時地駕車與原告所騎機車發生碰撞，致
    原告受有上揭傷害，支出醫藥費8,791 元。然否認原告有上
    肢殘存運動障礙，而受有勞動能力之減損，縱受有勞動能力
    之減損，原告既未對其工資收入提出證明，僅得依基本工資
    為計算勞動能力減損之基準。又原告僅於2 次手術期間有請
    看護之必要，且車禍發生當日已為晚間10時20分許，經入院
    急診後已接近翌日，當日應無看護費用支出之必要，原告請
    求之看護費用，顯屬過高。另原告請求之慰撫金金額過高，
    且原告就本件車禍之發生亦與有過失等語置辯。並聲明：(一)
    駁回原告之訴及假執行之聲請；(二)如受不利判決，願供擔保
    請准宣告免假執行。
三、兩造所不爭執之事項：
  (一)丙○○為被告大同區隊南州分隊清潔隊員，於94年9 月22日
    晚間10時20分許，駕駛車號5C-0407 號自用小貨車，沿臺北
    市大同區○○○路○ 段由南往北方向行駛，行經該路段93號
    前臨時停車回收廚餘後，起步往左前方向行駛，應注意前後
    左右有無障礙或車輛行人，並應讓行進中之車輛行人優先通
    行，竟疏未注意即貿然往左切出，致其左側前方向燈部分與
    同向原告所騎乘，行經無號誌路口未減速慢行之車號AVR-26
    6 號重機車發生碰撞。原告因此受有右鎖骨骨折、頭部外傷
    、右胸挫傷及右手擦傷等傷害。
  (二)原告因本件車禍支出醫藥費用8,791 元，及就醫之交通費用
    1,200元。
  (三)原告自94年9 月23日起至94年9 月24日，及自96年4 月2 日
    起至96年4 月3 日住院手術治療期間有請看護之必要。
四、按車輛起駛前應注意前後左右有無障礙或車輛行人，並應讓
    行進中之車輛行人優先通行；行經無號誌之交岔路口，應減
    速慢行，作隨時停車之準備，道路交通安全規則第89條第1
    項第6 款、第93條第1 項第2 款分別定有明文。又按公務員
    於執行職務行使公權力時，因故意或過失不法侵害人民自由
    或權利者，國家應負損害賠償責任；依國家賠償法第2 條第
    2 項請求損害賠償者，以公務員所屬機關為賠償義務機關；
    賠償義務機關拒絕賠償，或自提出請求之日起逾30日不開始
    協議，或自開始協議之日起逾60日協議不成立時，請求權人
    得提起損害賠償之訴，國家賠償法第2 條第2 項前段、第9
    條第1 項、第11條第1 項前段亦分別定有明文。而所謂行使
    公權力係指公務員居於國家機關之地位，行使統治權作用之
    行為而言，並包括運用命令及強制等手段干預人民自由及權
    利之行為，以及提供給付、服務、救濟、照顧等方法，增進
    公共及社會成員之利益，以達成國家任務之行為。垃圾車司
    機定時駕垃圾車至各指定地點收集垃圾，而民眾亦須依規定
    於定時定點放置，不得任意棄置，此為國家福利行政範圍，
    當屬公務員行使公權力之行為（最高法院93年度臺上字第25
    5 號判決參照）。經查：
  (一)原告於96年5 月間已對被告提出國家賠償之請求，惟兩造迄
    未成立協議，為兩造所不爭執之事實，揆諸上揭規定，原告
    提起本件國家賠償訴訟，自屬合法。
  (二)丙○○為被告大同區隊南州分隊清潔隊員，於94年9 月22日
    晚間10時20分許，駕駛車號5C-0407 號自用小貨車，沿臺北
    市大同區○○○路○ 段由南往北方向行駛，行經該路段93號
    前臨時停車回收廚餘後，起步往左前方向行駛，未注意前後
    左右有無障礙或車輛行人，即貿然往左切出，致其左側前方
    向燈部分與同向原告所騎乘之車號AVR- 266號重機車發生碰
    撞。原告因此受有右鎖骨骨折、頭部外傷、右胸挫傷及右手
    擦傷等傷害，為兩造所不爭執之事實，已如上述，此部分事
    實已堪認定。
  (三)又丙○○臨時停車後，起步時未注意前後左右有無障礙或車
    輛行人，即貿然向左前方切出，而與原告所騎乘之車號AVR-
    266 號重機車發生碰撞，已如上述，堪認被告丙○○有起駛
    前未讓行進中車輛優先通行之過失。
  (四)至被告辯稱原告就本件車禍之發生亦與行經無號誌路口未減
    速慢行之過失一節，則為原告所否認。經查，臺北市車輛行
    車事故鑑定委員會鑑定意見，以原告自稱時速低於50公里以
    下為據，認定原告涉有行經無號誌路口未減速慢行之過失，
    固有該委員會95年9 月20日北鑑審字第09530328800 號鑑定
    意見書在卷可參，然核原告於車禍發生後之交通事故談話紀
    錄中係自稱：「下雨天速度很慢，大約低於50公里以下」等
    語，惟時速究為若干，則全無證據可證，且臺北市車輛行車
    事故委員會於上開鑑定書之肇事分析欄中亦載明：肇事當時
    天候為天雨，現場未登載相關之煞車痕及刮地痕，故目前尚
    無法僅就雙方車損情形推斷，原告有超速行駛之情事等情，
    已難認原告有行經無號誌路口未減速慢行之情事。又首揭道
    路交通安全規則第93條第1 項第2 款規定：「行經無號誌之
    交岔路口，應減速慢行，作隨時停車之準備」，立法意旨係
    為保護交岔路口非同向之車輛，兩造車輛既為同向行駛，當
    無該條規定之適用。綜上所述，原告就本件車禍之發生並無
    與有過失，應堪認定。
  (五)丙○○駕車起駛前未讓行進中車輛優先通過，與同向原告所
    騎重機車發生碰撞，致原告受有右鎖骨骨折、頭部外傷、右
    胸挫傷及右手擦傷等傷害，既經認定如上所述，又丙○○為
    被告大同區隊南州分隊之隊員，於駕車回收廚餘時，發生本
    件車禍，揆諸上開說明，丙○○駕車回收廚餘當屬國家福利
    行政即給付行政之範圍，為公務員行使公權力之行為，而被
    告為丙○○所屬之服務機關，揆諸首揭規定，原告自得請求
    被告賠償其所受損害。
五、本件兩造之爭點在於原告請求被告賠償之各項費用是否應予
    准許？有無過高情事？茲分述如次：
　(一)醫療費及交通費部份：
    按不法侵害他人之身體或健康者，對於被害人因此增加生活
    上之需要時，應負損害賠償責任，民法第193 條第1 項定有
    明文。此規定並為國家賠償法所準用，觀諸國家賠償法第5
    條規定至明。經查，原告因本件車禍支出醫藥費用8,791 元
    ，及就醫時支出之交通費用1,200 元，共計9,991 元（8791
    +1200= 9991） ，為兩造所不爭執之事實，已如上三之(二)所
    述，原告自得請求被告賠償此部分費用之支出。
  (二)看護費用部分：
    又按因親屬受傷，而由親屬代為照顧被害人之起居，固係基
    於親情，但親屬看護所付出之勞力，並非不能評價為金錢，
    只因兩者身分關係密切而免除支付義務，此種親屬基於身分
    關係之恩惠，自不能加惠於加害人，故由親屬看護時，雖無
    現實看護費之支出，但應衡量及比照僱用職業護士看護情形
    ，認被害人受有相當於看護費之損害（最高法院88年度臺上
    字第1827號判決參照）。經查，原告因上開車禍，受有右鎖
    骨骨折、頭部外傷、右胸挫傷及右手擦傷等傷害，為兩造所
    不爭執之事實，已如上述。本院就原告所受傷勢是否有請看
    護之必要一節函詢臺北市立聯合醫院，據覆：原告因外傷於
    94年9 月22日至該院急診就診，當時所受傷勢為右側鎖骨骨
    折、頭部外傷、右胸挫傷，於94年9 月23日住院，於9 月24
    日行右側鎖骨骨折開放性復位內固定手術，於94年9 月27日
    出院，續於門診治療。原告於96年4 月2 日住院行手術拔除
    右側鎖骨內固定鋼板，於96年4 月3 日出院，改於門診追蹤
    治療。原告兩次住院手術治療期間，即94年9 月22日至94年
    9 月24日止，及96年4 月2 日至96年4 月3 日止，需人照護
    ，有臺北市立聯合醫院醫興字第09633051200 號函覆一紙在
    卷為憑。是原告於上開兩次住院手術治療期間，共計5 日，
    有請看護之必要，應堪認定。然因94年9 月22日車禍發生當
    日，原告入院急診時已係深夜時分，原告嗣減縮請求被告給
    付自94年9 月23日至94年9 月24日止，及96年4 月2 日起至
    96年4 月3 日止，共計4 日之看護費用，自屬有據。又原告
    主張看護費用全日為2 千元，被告並未爭執，且與一般職業
    看護收費相當，本院認以此計算看護費用應屬合理，故原告
    得請求被告給付4 日之看護費用，共計8 千元（2000×4=80
    00）。
　(三)勞動能力減損部分：
    按不法侵害他人之身體或健康者，對於被害人因此喪失或
      減少勞動能力，應負損害賠償責任，觀諸民法第193 條第
      1 項規定至明。
    經查，原告因上開車禍，受有右鎖骨骨折、頭部外傷、右
      胸挫傷及右手擦傷等傷害，為兩造所不爭執之事實，已如
      上述。本院就原告所受傷勢是否喪失或減損勞動能力一事
      函詢臺北市立聯合醫院，據覆：原告因外傷於94年9 月22
      日至該院急診就診，當時所受傷勢為右側鎖骨骨折、頭部
      外傷、右胸挫傷，於94年9 月23日住院，於9 月24日行右
      側鎖骨骨折開放性復位內固定手術，於94年9 月27日出院
      ，續於門診治療。原告於96年4 月2 日住院行手術拔除右
      側鎖骨內固定鋼板，於96年4 月3 日出院，改於門診追蹤
      治療。原告於96年8 月31日回診時，仍有右肩部位麻木感
      、右肩肌力減損及右肩關節活動度受限之情況，並訴因此
      影響其平常需大量勞動之水泥工之工作，依其所受傷勢及
      目前恢復狀況，其右上肢遺存運動障礙。屬勞工保險給付
      條例第9 級第92項之情形，有該院96年9 月26日北市醫興
      字第0963 3051200號函覆及電話記錄一紙在卷為憑。以原
      告所受上揭傷勢，參酌勞工保險給付條例之規定，原告喪
      失勞動能力53.83%應堪認定。
    又原告於車禍發生之際係擔任泥水工，雖為被告所不爭執
      ，然否認其月薪為3 萬8,660 元。原告就此未能提出確實
      之薪資證明，又無相關報稅資料以供本院參酌，僅以94年
      9 月本件車禍發生時回溯6 個月，行院主計處所公布營造
      業之平均薪資為據。然營造業之範圍甚廣，包括土木、建
      築工程等相關業務，從業人員則自技師、建築師等專任工
      程人員，工地主任、技術士等皆屬之，非專指泥水工一職
      ，各類別之相關從業人員薪資差異甚大，泥水工於該行業
      別中非屬高薪收入，故本院認以營造業之平均薪資為計算
      原告月薪之基礎，並不合理。原告就其薪資既無從為確實
      之證明，本院認應採基本工資為計算其薪資之標準。而我
      國之基本薪資原為月薪1 萬5,840 元，自96年7 月起調漲
      為1 萬7,280 元，故當以此計算原告之月薪。
    原告係68年1 月1 日出生，自車禍發生時之翌日即94年9
      月23日起（因車禍發生當日為晚間10時20分許，當日應無
      勞動能力損失之問題），至客觀上原告原可工作至勞動基
      準法所定之退休年齡60歲，即至127 年12月31日止，計33
      年3 個月又8 日，則原告請求該段期間勞動能力減少之損
      失部份，即非無據。以原告於96年7 月1 日前之月薪1 萬
      5,840 元、96年7 月1 日起則為1 萬7,280 元為計算標準
      ，扣除中間利息後計算原告得請求被告賠償之勞動能力減
      少之損失為228 萬2,754 元（計算式詳如附表）。
　(四)精神慰撫金部分：
    按不法侵害他人之身體、健康、名譽、自由、信用、隱私、
    貞操，或不法侵害其他人格法益而情節重大者，被害人雖非
    財產上之損害，亦得請求賠償相當之金額，民法第195 條第
    1 項前段定有明文。查原告因本件車禍受有右鎖骨骨折、頭
    部外傷、右胸挫傷及右手擦傷等傷害，並先後進行2 次手術
    ，喪失部分勞動能力，肉體、精神自受有相當痛苦，本院斟
    酌其所受傷勢，及原告為泥水工、高職畢業，遭任職被告機
    關之清潔隊員丙○○駕車行使公權力時撞傷，及丙○○之過
    失情節，認原告請求被告賠償精神慰撫金300 萬元，尚嫌過
    高，應予核減為50萬元，方屬公允，逾此數額之請求，為無
    理由。
  (五)綜上所述，原告得請求被告賠償之金額為280 萬745 元（99
    91+8000+0000000+500000=0000000）。
六、復按損害之發生或擴大，被害人與有過失者，法院得減輕賠
    償金額，或免除之，民法第217 條第1 項亦定有明文。原告
    得請求被告賠償之金額為280 萬745 元，已如上述，而原告
    就前揭車禍之發生並無過失，亦如前四之(四)所述，被告應負
    之上開賠償金額，自無從減輕。從而，原告請求被告給付28
    0 萬745 元，及自96年5 月24日之追加起訴狀繕本送達被告
    翌日起至清償日止，按週年利率5%計算之利息，為有理由，
    應予准許。逾此部分之請求，則無理由，應予駁回。
七、兩造陳明願供擔保，聲請宣告假執行或免為假執行，經核原
    告勝訴部分，合於法律規定，爰分別酌定相當之擔保金額宣
    告之；原告其餘假執行之聲請，因訴之駁回而失所依據，不
    予准許。
八、據上論結，本件原告之訴為一部有理由，一部無理由，依民
    事訴訟法第79條、第390 條第2 項、第392 條第2 項，判決
    如主文。
中　　華　　民　　國　　96　　年　　11　　月　　22　　日
                  民事第二庭  法  官  方彬彬
以上正本證明與原本無異。
如對本判決上訴，應於判決送達後20日內向本院提出上訴狀。
中　　華　　民　　國　　96　　年　　11　　月　　23　　日
                              書記官  王玉雙
附表：
勞動能力減少之損失（元以下四捨五入）
(一)自94年9 月23日起至96年5 月23日部分（追加起訴狀繕本送達
  被告時），計608 日，毋庸扣除中間利息，為317,147 元。
  15,840×12（年薪資）×608/365 ＝316,626
(二)自96年5 月24日（因原告自斯時起請求法定遲延利息，故應自
  斯時起扣除中間利息）起至127 年12月31日部分，約計31年7
  月，即379 個月（未及1 個月部分，因僅7 日，故不計入，然
  均從寬以96年7 月1 日調漲後之基本薪資計算），扣除中間利
  息後，為3,924,047 元。
  17,280（月薪資）×227.00000000（霍夫曼月利率第379 月係
  數）=3,924,047元
(三)合計:316,626元＋3,924,047元＝4,240,673元
(四)4,240,673 元×53.83%（勞動能力減少比率）＝2,282,754 元
